臺灣高雄地方法院民事裁定
111年度訴聲字第4號
聲  請  人  斐成企業股份有限公司
                      設臺南市○○區○○路○段000號00樓    之0
法定代理人  張祐銘  


相  對  人  林孟緯  
            張柏青  
            許馨方  
            林陳春美
            林世澤  
            林世震  
            林世杰  
            林世享  
            林世晨  
            郭姿幸  
            趙先芬    住高雄市○○區○○○路0000巷00號0      
                    樓
            劉明旭  
上列聲請人與相對人間請求返還定金事件(本院111年度審重訴字
第30號)，聲請人聲請許可為訴訟繫屬事實之登記，本院裁定如
下：
    主  文
聲請駁回。
    理  由
一、按訴訟標的基於物權關係，且其權利或標的物之取得、設定
    、喪失或變更，依法應登記者，於事實審言詞辯論終結前，
    原告得聲請受訴法院以裁定許可為訴訟繫屬事實之登記，民
    事訴訟法第254條第5項定有明文。觀諸該條項於民國106年6
    月14日修正時之立法理由，旨在藉由經法院縝密審查後，准
    予將訴訟繫屬事實登記之公示方法，使欲受讓本案原告所請
    求權利或標的物之第三人得知悉訟爭情事，俾據為判斷是否
    受讓之考量，除可保障原告權益，阻却第三人因信賴登記發
    生善意取得之效果外，亦能避免第三人為確定判決效力所及
    而受有不測之損害，以達維持法秩序安定之目的。惟為避免
    過度影響被告及第三人權益，嚴守訴訟繫屬登記制度與保全
    程序之分野，僅限於以物權關係為訴訟標的，且其權利或標
    的物之取得、設定、喪失或變更，依法應登記者，方得聲請
    法院以裁定許可為訴訟繫屬事實之登記。準此，法院裁定許
    可為訴訟繫屬事實之登記，自以原告起訴所主張之訴訟標的
    係基於物權關係，且其權利或標的物之取得、設定、喪失或
    變更，依法應登記者為限；倘原告係基於債權關係為請求，
    或其並無物權請求權可言，縱所請求者為取得、設定、喪失
    或變更應經登記之權利或標的物，仍與首揭法定要件不符，
    法院尚不能裁定許可為訴訟繫屬事實之登記。
二、聲請意旨略以：聲請人於110年11月22日與地政士黃雪玲簽
    立不動產買賣斡旋契約書，嗣聲請人與相對人討論買賣相對
    人所有高雄市○○區○○段○○段000○00000地號及同地段1526建
    號即門牌號碼八德二路30號之建物(下稱系爭不動產)，雙方
    就系爭不動產之買賣價金達成合意，相對人即收受斡旋支票
    2千萬元(下稱系爭支票)，依委託不動產買賣斡旋契約書(下
    稱系爭斡旋契約書)第三款、第五款規定，若斡旋成功，經
    出賣方同意出售而簽收時，則斡旋金即轉作為定金付之，出
    賣方收受斡旋金且若出賣方不依約履行，出賣方應加倍退還
    斡旋金，並經雙方確認本件買賣契約書內容無誤後，約定於
    110年12月3日下午3時30分簽訂契約書。詎相對人之代理人
    於110年12月2日要求變更契約書內容，然變更後之內容顯失
    公平，有違反公平交易之虞，聲請人於110年12月3日向相對
    人表示雙方已於110年12月1日同意買賣契約書之內容，相對
    人並收受斡旋支票2千萬元，若相對人未依約簽約，聲請人
    將依系爭斡旋契約書第五款第1點後段之約定請求加倍之違
    約金。經雙方再為協議，同意原定簽約之期限展延19日(及1
    10年12月19日)，並應於2日內簽訂展延協議書，惟僅有相對
    人林世澤簽訂，顯見相對人無履約之意願。聲請人已依系爭
    斡旋契約書第五款第1點後段之約定，起訴請求相對人返還
    定金，經本院以111年度審重訴字第30號請求返還定金事件
    受理在案，為使第三人知悉訟爭情事，以便阻卻其因信賴登
    記而善意取得系爭土地所有權，及避免確定判決效力所及之
    第三人受不測之損害，爰依民事訴訟法第254條第5項規定，
    請准就如附表所示之系爭不動產為訴訟繫屬事實之登記等語
    。
三、經查，本件聲請人係依系爭斡旋契約書第五款第1點後段之
    約定請求相對人加倍返還斡旋金(或定金)，其訴訟標的係基
    於債權關係所生之請求權，非本於物權關係為請求，核與民
    事訴訟法第254條第5項規定之要件不符，聲請人聲請裁定許
    可為訴訟繫屬事實之登記，於法未合，應予駁回。　　
中　　華　　民　　國　　111 　年　　4 　　月　　8 　　日
                      民事第八庭法　官　鍾淑慧
以上正本係照原本作成。
如對本裁定抗告須於裁定送達後10日內向本院提出抗告狀，並繳
納裁判費新台幣1,000元。
中　　華　　民　　國　　111 　年　　4 　　月　　11　　日
                                書記官  林怡君